臺灣高等法院民事裁定　　　　　　　　100年度家抗字第142號
抗 告 人　高陳阿愛
上列抗告人因與高惠美等間分割遺產等事件，對於中華民國100
年7月12日臺灣板橋地方法院100年度家補字第338號裁定提起抗
告，本院裁定如下：
    主  文
抗告駁回。
抗告訴訟費用由抗告人負擔。
    理  由
一、按提起民事訴訟，應繳納裁判費，而就法院核定訴訟標的價
    額之裁定，依民事訴訟法第77條之1第4項之規定，得為抗告
    。查本件抗告人與相對人高惠美等間分割遺產等事件，抗告
    人起訴未據繳納裁判費，原法院核定本件訴訟標的價額為新
    臺幣（下同）1億5,947萬4,210元，應徵第一審裁判費134萬
    9,996元，命抗告人補繳，逾期即駁回抗告人之訴。關於核
    定訴訟標的價額部分，依上說明，抗告人對之不服，自得提
    起抗告。至於原裁定關於命補繳裁判費部分，乃程序中之裁
    定，不得抗告（民事訴訟法第483條參照），合先敘明。
二、次按核定訴訟標的之價額，以起訴時之交易價額為準；無交
    易價額者，以原告就訴訟標的所有之利益為準，民事訴訟法
    第77條之1第2項定有明文。是法院於核定訴訟標的價額時，
    應以原告起訴請求法院裁判之聲明範圍為準；如法院已依原
    告起訴請求法院裁判之聲明範圍為訴訟標的價額之核定後，
    原告始就起訴聲明有一部撤回、變更、擴張或減縮等情，乃
    屬原核定命繳納裁判費數額是否有應補繳或退還之問題，不
    得據此指摘原核定訴訟標的價額有誤。查本件依抗告人於原
    法院起訴主張兩造就繼承被繼承人高國雄所遺如原裁定附表
    （下稱附表)所示之遺產，其先依剩餘財產分配差額請求2分
    之1，其餘依應繼分為分割，爰依剩餘財產分配及分割遺產
    之法律關係，請求判准其就附表所示遺產應分得8分之5。核
    屬財產權訴訟，其訴訟標的係抗告人就附表所示遺產分得8
    分之5之利益。原審以國稅局就附表所示遺產所核定價額為
    計算，認其訴訟標的價額為新台幣（下同）1億5,947萬4,21
    0元（255,158,736元×5/8＝159,474,210元），並無不合。
    抗告意旨雖主張附表編號2、3、4、5、14、15、16、17、18
    、22、31、32、33、34屬婚前財產，不應列入剩餘財產分配
    ，另高國雄遺有消極財產計2,200萬元，及抗告人於婚姻關
    係消滅時之婚後財產則為1,129萬827元，經此計算後，抗告
    人得請求金額即本件訴訟標的價額為1億1,246萬7,335元云
    云。惟此乃抗告人於原法院依其原起訴聲明之範圍為訴訟標
    的價額核定後，始就原起訴聲明有減縮，依上說明，尚難執
    此謂原法院核定之訴訟標的價額有誤。至減縮後之訴訟標的
    價額是否有所變動，應否另行核定，乃屬另一問題。抗告意
    旨指摘原法院關於核定訴訟標的價額部分為不當，聲明廢棄
    ，為無理由，爰裁定如主文。
中    華    民    國   100    年    9     月    19    日
                  民事第九庭
                        審判長法  官  黃熙嫣
                              法  官  朱耀平
                              法  官  曾部倫
正本係照原本作成。
本裁定除以適用法規顯有錯誤為理由外，不得再抗告。如提起再
抗告，應於收受後10日內委任律師為代理人向本院提出再抗告狀
。並繳納再抗告費新台幣１千元。
中    華    民    國   100    年    9     月    20    日
                              書記官  黃麗玲